臺灣臺中地方法院刑事裁定
111年度撤緩字第257號
聲  請  人  臺灣臺中地方檢察署檢察官
受  刑  人  陳文祝


上列聲請人因受刑人犯竊盜案件，聲請撤銷緩刑（111年度執他
字第1787號、111年度執聲字第2483號），本院裁定如下：
    主  文
聲請駁回。
    理  由
一、聲請意旨略以：
㈠、查受刑人陳文祝因竊盜等案件，經本院於民國111年4月18日
    以111年度簡字第334號判決（臺灣臺中地方檢察署110年度
    速偵字第2757號）判處有期徒刑3月，緩刑2年，於111年5月
    17日確定在案。惟受刑人於緩刑期前即110年7月15日因2次
    故意犯竊盜案件，經臺灣基隆地方法院（下稱基隆地院）於
    111年6月30日以111年度基簡字第403號判決判處有期徒刑3
    月（2罪），應執行有期徒刑4月，於111年8月2日確定。
㈡、本件受刑人受緩刑宣告前即已2次故意犯竊盜罪，上開犯行與
    受緩刑宣告之犯行，罪質相同，且犯罪時間相距甚近，顯見
    原緩刑宣告未及審酌其受緩刑宣告前之犯行，為杜其一再故
    意犯竊盜罪及建立其尊重他人財產不被侵害之法觀念，故認
    有聲請撤銷其緩刑宣告之必要。
㈢、核該受刑人所為，已合於刑法第75條之1第1項第1款所定之撤
    銷緩刑宣告之原因，爰依刑事訴訟法第476條規定，聲請撤
    銷其緩刑之宣告等語。
二、按「受緩刑之宣告，於緩刑前因故意犯他罪，而在緩刑期內
    受6月以下有期徒刑、拘役或罰金之宣告確定，足認原宣告
    之緩刑難收其預期效果，而有執行刑罰之必要者，得撤銷其
    宣告」，刑法第75條之1第1項第1款定有明文。是緩刑宣告
    是否撤銷，除須符合刑法第75條之1第1項各款要件外，該條
    規定並採裁量撤銷主義，賦予法院撤銷與否之權限，其實質
    要件為「足認原宣告之緩刑難收其預期效果，而有執行刑罰
    之必要」，供作審認標準。亦即，於上揭「得」撤銷緩刑之
    情形，法官應依職權本於合目的性之裁量，妥適審酌受刑人
    所犯前後數罪間，關於再犯情節、法益侵害之性質、再犯之
    原因、違反法規範之情節是否重大、受刑人主觀犯意所顯現
    之惡性及其反社會性等情，是否已使前案原為促使惡性輕微
    之受刑人或偶發犯、初犯改過自新而宣告之緩刑，已難收其
    預期之效果，而確有執行刑罰之必要，與刑法第75條第1項
    所定2款要件有一具備，即毋庸再行審酌其他情狀，應逕予
    撤銷緩刑之情形不同，應予敘明。
三、經查：
㈠、受刑人於110年6月29日犯竊盜案件，經本院於111年4月18日
    以111年度簡字第334號判決判處有期徒刑3月，緩刑2年，於
    111年5月17日確定（下稱前案）；又於緩刑期前之110年7月
    15日另犯竊盜案件，經基隆地院於111年6月30日以111年度
    基簡字第403號判決判處有期徒刑3月（共2罪），應執行有
    期徒刑4月，於111年8月2日確定（下稱後案）等情，有上開
    各該案件之刑事判決書、臺灣高等法院被告前案紀錄表在卷
    可稽，是受刑人於緩刑期間前故意犯他罪，而在緩刑期內受
    有期徒刑宣告確定等情，固堪認定。
㈡、受刑人所犯前後2案之罪名、罪質相同，且行為態樣相似，所
    為固然值得非難；惟查，受刑人因領有永久性精神分裂症之
    重大傷病免自行部分負擔證明卡及身心障礙證明，經本院囑
    託中國醫藥大學附設醫院鑑定受刑人於前案案發時之精神狀
    態，鑑定結果認受刑人受到思覺失調症未規則治療時加劇之
    幻聽症狀所影響，於案發期間雖非完全喪失行為能力，但有
    辨識行為違法之能力顯著降低之情形，有該醫院111年3月14
    日院精字第1110003840號函暨精神鑑定報告書（下稱精神鑑
    定報告書）附於該案卷可證，足認受刑人於前案犯行時，確
    因精神障礙，致其辨識行為違法及依其辨識而行為之能力顯
    著降低之情形，並考量受刑人於判決時未曾因故意犯罪受有
    期徒刑以上刑之宣告，犯後尚能坦承犯行，且參酌被害人表
    示不予追究願給予自新機會，考量受刑人一時失慮，致罹刑
    典，其經此偵審教訓後，應知所警惕，信無再犯之虞，認所
    宣告之刑以暫不執行為適當，爰依刑法第74條第1項第1款規
    定，併諭知緩刑2年，有前案判決在卷可參。後案則審酌受
    刑人雖為竊盜犯行，然該案案發時間係於110年7月15日，恰
    在上開精神鑑定報告書所載受刑人病發期間，案情與前案所
    犯竊盜情節相仿，後案案發後，受刑人復因上開疾病住院治
    療，推認受刑人於後案行為時，亦因受所患疾病之影響，致
    其辨識行為違法及依其辨識而行為之能力顯著減低，而依刑
    法第19條第2項規定，就其所犯之2次加重竊盜罪，均依法減
    輕其刑，並審酌其犯罪動機、專科肄業、無業、身體健康狀
    況、所竊財物價值不高、與告訴人林育宏達成調解並賠償其
    損害，被害人劉正雄不追究受刑人犯行暨其犯後坦承犯行等
    一切情狀，分別量處有期徒刑3月，並定其應執行刑有期徒
    刑4月，有後案判決在卷可參。是由上述判決內容可知，受
    刑人所犯前後2案之犯罪動機均係受其所罹患之精神疾病影
    響，致其辨識行為違法及依其辨識而行為之能力顯著減低而
    犯案，則受刑人之再犯原因與動機、違反法規範之情節、主
    觀犯意所顯現之惡性及其反社會性是否堪稱重大，已足認受
    刑人原宣告之緩刑難收預期效果，而有執行刑罰之必要？誠
    非無疑。
㈢、又受刑人於後案行為後之110年7月26日起，即因患前述疾病
    而住院治療，迄同年9月2日始出院等情，有其中國醫藥大學
    附設醫院診斷證明書在卷可憑，足認其已因上述疾病入醫療
    院所接受專業治療，且其於後案行為後迄今已逾1年，均未
    再另犯他罪而由檢察官偵查或經法院判處罪刑之紀錄，亦有
    臺灣高等法院被告前案紀錄表在卷可憑，堪認其於中國醫藥
    大學附設醫院進行治療已有一定成效，本院審酌緩刑制度之
    目的即在避免短期自由刑之流弊，並給予受刑人自新機會，
    受刑人既患有上開精神疾病，其真正所需係持續就醫、控制
    病情，而制度或政策上，亦應鼓勵其持續就醫、控制病情，
    如因撤銷緩刑宣告而需命其入監服刑、或另行籌措其前案之
    易科罰金費用，不僅無助於其病情之控制，甚至還可能迫使
    被告再度犯罪，非僅使前案判決給予受刑人自新機會無用武
    之地，反而可能增加日後警政、衛生單位或一般民眾之社會
    成本，是聲請人聲請意旨所指各節，自不足認受刑人前案之
    緩刑已難收其預期效果，而有執行刑罰之必要。
㈣、此外，聲請人亦未提出除前開判決犯罪事實以外之其他積極
    證據或具體說明受刑人有何情狀，足認符合「原宣告之緩刑
    難收其預期效果，而有執行刑罰之必要」等實質要件，揆諸
    前開規定與說明，聲請人聲請撤銷前案判決之緩刑宣告，尚
    有未合，應予駁回。
四、依刑事訴訟法第220條裁定如主文。
中　　華　　民　　國　　111 　年　　12　　月　　1 　　日
　　　　　　　　　刑事第十九庭    法　官  何紹輔　
以上正本證明與原本無異。
如不服本裁定，應於收受送達後5日內向本院提出抗告狀。（應
附繕本）
　　　　　　　　　　　　　　　　　書記官  林政佑
中　　華　　民　　國　　111 　年　　12　　月　　1 　　日